臺灣高等法院臺中分院民事裁定　96年度破抗字第33號
抗　告　人　甲○○
上列抗告人因宣告破產事件，對於中華民國96年6月1日臺灣臺中
地方法院96年度破字第77號所為裁定提起抗告，本院裁定如下：
    主  文
抗告駁回。
抗告程序費用由抗告人負擔。
    理  由
一、本件抗告意旨略以：一般律師擔任破產管理人的費用約為新
    台幣（下同）四、五萬元左右，並非如原審憑空臆測的要數
    十萬元，且抗告人之償債比例高達10%，比其他案件高出許
    多，其他案件尚可准許宣告破產，何以本件不准宣告破產？
    原審法院以抗告人現有財產不足以支付破產管理人之鉅額報
    酬，而逕行駁回抗告人之聲請，亦即意謂抗告人必須具備38
    萬元以上才有資格聲請破產，實太無理，其認定顯係曲解破
    產法第97條及第148條規定，乃是適用法規顯有錯誤，等於
    將抗告人逼向絕路，斷其破產之途，將導致更多社會的悲劇
    發生。外國對於破產法制之發展及運用，甚為蓬勃興盛，而
    我國法院長久以來似將之只當作「有錢人之特權」，只為有
    錢人服務，一般平民百姓卻難以聲請破產，而使破產法之規
    定幾乎形同具文，此豈公平？法院實應體察現代之思潮，而
    斟酌倘符合於法定破產要件，即債務人之負債超過資產，已
    達不能清償債務時，即應予以宣告破產，連司法院現已體認
    此思潮，提出新破產法草案，確認不要「破產實益」的條件
    ，以擴大適用之機會，難道原審法院還要依然保守守舊？本
    件抗告人所有財產足以構成破產財團，且能支付相關破產程
    序費用及分配債務，而有宣告破產之實益，請求鈞院廢棄原
    裁定，並准予抗告人聲請破產宣告等語。
二、按破產固係對於債務人不能清償債務者宣告之，但法院就破
    產之聲請得依職權為必要之調查（破產法第63條第2項），
    若債務人確係毫無財產，則破產財團即不能構成，或破產財
    團雖勉可組成，然其破產財團之財產尚不足清償財團費用及
    財團債務時，依破產法第148條規定之意旨，應以無宣告破
    產之實益，而裁定駁回破產宣告之聲請（最高法院86年度台
    抗字第479號裁定、台灣高等法院85年度抗字第3075號裁定
    意旨參照）。次按財團費用包括破產財團之管理變價及分
    配所生之費用、破產債權人共同利益所需審判上之費用、
    破產管理人之報酬，及破產人及其家屬之必要生活費及
    喪葬費，視為財團費用。而財團債務包括破產管理人關於
    破產財團所為行為而生之債務、破產管理人為破產財團請
    求履行雙務契約所生之債務，或因破產宣告後應履行雙務契
    約而生之債務、為破產財團無因管理所生之債務、及因
    破產財團不當得利所生之債務，破產法第95條、第96條，分
    別定有明文。經查，本件依抗告人所提出之財產目錄、債權
    人清冊之記載，抗告人僅有現金306,000元，而積欠債務共
    3,130,000元，則抗告人主張其資產及所得顯已不能清償其
    債務等情，固堪採信。惟抗告人既稱尚須扶養照顧年邁母親
    ，而以95年度所得稅扶養親屬免稅額每人77,000元計算：抗
    告人每年至少即需支出必要生活費154,000元（即77,000元
    ×2人=154,000元），且本件如宣告抗告人破產，抗告人尚
    須支付破產管理人之報酬，按破產管理人之報酬如以最低基
    本工資每月15,840元計算，每年至少須支出190,080元（即
    15,840元×12月=190,080元）。從而，抗告人每年應支出之
    財團費用至少應包括破產管理人之報酬及破產人與其家屬之
    必要生活費即高達344,080元（即154,000元＋190,080元＝
    344,080元），雖抗告人主張其尚有現金306,000元，然縱認
    該現金306,000元確為抗告人所有，但抗告人每年應支出之
    財團費用及生活費用至少即高達344,080元，再依「各級法
    院辦案期限實施要點」第2點第2項之規定，破產事件之辦案
    期限為2年，則抗告人在2年之破產期間應支付之財團費用至
    少高達688,160元（344,080×2年＝688,160元），已遠超過
    上開抗告人主張所有之現金306,000元之價值。況破產程序
    一旦進行，須支付破產管理人之報酬、監察人之報酬及破產
    程序進行所需支出之費用，諸如破產管理人應清查、整理債
    務人之財產狀況，並編造債權表及資產、召開債權人會議、
    行使其他權限等，無一不以破產財團之財產支出，是依抗告
    人所述其現有財產於扣除上開破產管理人之報酬後，已無餘
    額可供構成破產財團，自無法清償破產債權，揆諸破產法第
    148條規定之旨趣及最高法院86年度台抗字479號裁定意旨，
    本件抗告人聲請宣告破產即無實益，要無宣告破產徒生耗費
    之必要，抗告人為本件聲請，即無理由。
三、又抗告人稱破產管理人費用僅四、五萬元，惟查，抗告人1
    年之必要生活費為154,000元，且此僅包括抗告人及其母親
    之必要生活費，尚未包括其他親屬之必要生活費，破產事件
    之辦案期限為2年，則2年之必要生活費即需308,000元，縱
    使破產管理人之報酬非如原法院認定之380,160元（2年之報
    酬），然抗告人之現有財產僅306,000元，扣除2年之必要生
    活費後，顯已無餘額可支付破產管理人報酬，亦無餘額供構
    成破產財團，自無法清償破產債權，本件抗告人聲請宣告破
    產即無實益，則抗告人為本件聲請，即無理由，原審駁回抗
    告人之聲請，經核於法洵無違誤，抗告意旨猶執陳詞指摘原
    裁定不當，求予廢棄，為無理由，應予駁回。
四、據上論結，本件抗告為無理由，依破產法第5條，民事訴訟
    法第495條之1第1項、第449條第1項、第95條、第78條，裁
    定如主文。
中　　華　　民　　國　　96　　年　　7 　　月　　2 　　日
                  民事第二庭    審判長法　官　童有德
                                      法　官  謝說容
                                      法　官  蔡秉宸
以上正本係照原本作成。
再為抗告應以適用法規顯有錯誤為理由，並經本院之許可，該許
可以原裁定所涉及之法律見解具有原則上之重要性者為限。
如提起再抗告者應於裁定送達後十日內向本院提出抗告理由狀（
須按照他造人數附具繕本）並繳納抗告裁判費新臺幣壹仟元，同
時委任律師或具有律師資格之關係人為代理人。
                                      書記官　洪麗華
中　　華　　民　　國　　96　　年　　7 　　月　　2 　　日
                                                      Ｃ
